臺灣臺北地方法院民事判決　　　　　　96年度訴字第1157號
原　　　告　　SANOFI-AVENTIS（賽諾菲-安萬特公司）
　　　　　　　　　　　　PAR.
法定代理人　　甲○○○○ ○○.
訴訟代理人　　黃章典律師（送達代收人）
　　　　　　　簡秀如律師
被　　　告　　天行健實業有限公司
兼法定代理人　乙○○
上開當事人間請求侵權行為損害賠償事件，本院於中華民國96年
5月23日言詞辯論終結，判決如下：
    主      文
被告應連帶給付原告新台幣伍佰萬元及自民國九十六年四月二十
六日起至清償日止按年利率百分之五計算之利息。
訴訟費用由被告連帶負擔。
本判決於原告以新臺幣壹佰陸拾柒萬元或同面額之兆豐國際商業
銀行可轉讓定期存單為被告供擔保後，得假執行。
    事實及理由
一程序方面：被告未於言詞辯論期日到場，核無民事訴訟法第
  386條所列各款情形，應依原告之聲請，由其一造辯論而為判
  決。
二原告起訴主張：
  (一)原告為世界知名之藥品研發及製造廠，被告天行健實業有限
    公司（以下簡稱天行健公司）之主要營業項目為醫藥品及醫
    藥器材之批發零售，在我國醫藥品市場與原告存有競爭關係
    。被告天行健公司為打擊原告信譽、破壞市場交易秩序，向
    我國醫藥品業界深具影響力之新聞媒體「醫藥新聞」購買巨
    幅廣告版面，於民國95年11月6日發布敬告啟事（以下簡稱
    系爭敬告啟事），指控原告「竟以刊登啟事、散佈市場流言
    的種種方式，直接或間接誇示、擴張其第190825號發明專利
    之Clopidogrel原料晶型（型式2）專利權範圍，不法影射競
    爭對手侵害專利…若有任何人濫行不公平競爭或不法手段，
    歡迎各界踴躍蒐證，俾利政府各權責機關訴追不法，為社會
    伸張公平正義，君子方得自強不息」等語，指摘原告濫行不
    公平競爭且使用不法手段以行使專利權，不僅損害原告苦心
    經營多年所建立之企業形象及營業信譽，更企圖影響我國相
    關醫藥品市場之公平交易秩序，造成相關消費者對原告產生
    誤解及對原告之專利權與專利技術有疑慮，對原告依法享有
    之公平競爭條件及專利權均產生財產上及非財產上之損害。
  (二)系爭敬告啟事之內容不實：
    (1)原告就「氯匹多瑞（Clopidogrel）硫酸氫之多晶型式」
      之技術，取得中華民國第190825號發明專利（以下簡稱系
      爭專利），專利權期間自92年11月21日至108年6月14 日
      止。依專利法第56條第1項規定，原告得就其專利技術，
      專有排除他人未經同意擅自製造、為販賣之要約、販賣、
      使用、進口任何為該專利技術所涵蓋產品之權。
    (2)原告將系爭專利技術應用於原告產銷之「保栓通」（Plavix
      ）藥品中，原告為保護專利權，避免他人因不知系爭專利
      權之存在而誤為侵權行為，乃委請律師於醫藥雜誌上刊登
      啟事，善意週知社會大眾系爭專利權之相關資訊，係專利
      實務中常見之合法舉措。
    (3)嗣原告發現訴外人躍欣生技醫藥股份有限公司產銷之學名
      藥「欣血暢」（Eago）涉及侵害系爭專利權，經鑑定後確
      認其侵權行為，故依法向法院聲請為定暫時狀態之處分獲
      准確定，並提存新台幣（下同）6000萬元之擔保金，聲請
      強制執行。此亦屬原告保護系爭專利權之合法行為。
    (4)被告天行健公司於系爭敬告啟事中指摘之內容不實，係為
      損害原告名譽、影響市場正常交易秩序。
  (三)被告天行健公司另於95年10月12日聲請本院對原告為定暫時
    狀態之處分，已遭駁回，使原告權益不再遭受損害。
  (四)被告天行健公司違反公平交易法第22條、第24條規定及侵害
    原告名譽權，爰依公平交易法第30條至第32條及民法第184
    條、第195條之規定，請求其賠償500萬元。被告陳天健為被
    告天行健公司之負責人，依公司法第23條第2項規定，應與
    天行健實業有限公司負連帶賠償責任。
  (五)聲明：
    (1)被告應連帶給付原告500萬元，並自起訴狀繕本送達翌日
      起至清償日止按年利率5％計付利息。
    (2)願以現金或同面額之兆豐國際商業銀行可轉讓定期存單供
      擔保，請准宣告假執行。
三被告均未於言詞辯論期日到場爭執，亦未提出書狀答辯。
四本院之判斷
  (一)原告主張之事實，業據其提出醫藥新聞、專利證書影本、侵
    害鑑定報告影本、民事裁定為證，被告對於上開事實，已於
    相當時期受合法之通知，而不於言詞辯論期日到場爭執，亦
    未提出書狀答辯，參酌原告所提上開證據資料，堪信原告之
    主張為真實。
  (二)按「事業不得為競爭之目的，而陳述或散布足以損害他人營
    業信譽之不實情事。」、「除本法另有規定者外，事業亦不
    得為其他足以影響交易秩序之欺罔或顯失公平之行為。」公
    平交易法第22條、第24條定有明文。原告為系爭專專利之專
    利權人，被告天行健公司於「醫藥新聞」以系爭敬告啟事指
    摘原告「以刊登啟事、散佈市場流言的種種方式，直接或間
    接誇示、擴張其第190825號發明專利之…專利權範圍，不法
    影射競爭對手侵害專利」等語，使公眾週知，又未證明所指
    摘之情節屬實，應認足以損害原告營業信譽，亦屬足以影響
    交易秩序之顯失公平行為。
  (三)次按「事業違反本法之規定，致侵害他人權益者，應負損害
    賠償責任。」「因故意或過失，不法侵害他人之權利者，負
    損害賠償責任。」、「不法侵害他人之身體、健康、名譽、
    自由、信用、隱私、貞操，或不法侵害其他人格法益而情節
    重大者，被害人雖非財產上之損害，亦得請求賠償相當之金
    額。」公平交易法第31條、民法第184條第1項前段、第195
    條第1項前段分別定有明文。被告天行健公司損害原告營業
    信譽，以影響交易秩序之顯失公平行為侵害原告權益，原告
    請求被告天行健公司賠償500萬元，並依公司法第23條第2項
    規定，請求被告乙○○與被告天行健公司負連帶賠償責任，
    為有理由。
五從而，原告依公平交易法及侵權行為之法律關係，請求被告連
  帶給付500萬元及自起訴狀繕本送達翌日即96年4月26日起至清
  償日止按年利率5％計算之利息，為有理由，應予准許。原告
  陳明願供擔保請准宣告假執行，核無不合，爰酌定相當之擔保
  金額准許之。
六本件事證業已明確，兩造其餘主張陳述及所提之證據，經本院
  審酌後，認均不足以影響本判決之結果，均毋庸再予論述，附
  此敘明。
七據上論結，原告之訴為有理由，依民事訴訟法第385條第1項前
  段、第85條第2項，判決如主文。
中　　華　　民　　國　　96　　年　　 5　　 月　　30 　日
                  民事第四庭  法  官  林玲玉
以上正本係照原本作成。
如對本判決上訴，須於判決送達後20日內向本院提出上訴狀。
中　　華　　民　　國　　96　　年　　 5　　 月　　30 　日
                              書記官  江虹儀
